臺灣桃園地方法院刑事判決　　　　　　　　　　　　八十九年度易字第一九七二號
　　公　訴　人　臺灣桃園地方法院檢察署檢察官
　　被　　　告　甲○○原名寸.
右列被告因侵占案件，經檢察官提起公訴（八十九年度偵緝字第四０九號），本院判
決如左：
    主  文
甲○○連續意圖為自己不法之所有，而侵占對於業務上所持有之物，處有期徒刑肆月
，如易科罰金，以參佰元折算壹日。
    事  實
一、甲○○於民國八十八年十月初起，在位於桃園縣平鎮市○○路四之二號乙○○擔
    任董事之鑫禹光有限公司（下簡稱鑫禹光公司）擔任業務員，負責推銷送貨及收
    取貨款之工作，為從事業務之人，竟利用其職務上收取貨款之機會，基於意圖為
    自己不法所有之概括犯意，於如附表編號一至四所示之時間、地點，向如附表編
    號一至四所示之公司收取如附表編號一至四所示之貨款後，竟未按時繳回鑫禹光
    公司，而先後將前揭款項侵占入己挪做私用。嗣鑫禹光公司於八十九年初甲○○
    離職後清點，發覺甲○○未將上開款項繳回公司，而與甲○○數度連繫還款，為
    其所拒，而悉上情。
二、案經鑫禹光有限公司訴由臺灣桃園地方法院檢察署檢察官偵查起訴。
    理  由
一、訊據被告甲○○固自承：自八十八年十月底起開始至鑫禹光公司任職，擔任負責
    銷售物品及收款之業務員工作，並曾於如附表編號一至四所示之時地收取如附表
    所示公司之貨款等情，惟矢口否認涉有業務侵占犯行，辯稱：如附表編號一至四
    所示之貨款，伊雖於收款後未即時返還予鑫禹光公司，惟當時係因與公司間就薪
    資發給存有糾紛，故暫未將該些筆款項交還公司欲供作薪資之擔保，嗣後已於丁○○陪同下，將如附表編號一至四所示貨款臚列清單並以現金方式交還丙○○，
    伊並無侵占云云。經查：
  （一）被告與告訴人鑫禹光公司間確實曾就被告無法收回神鷹公司倒閉後所生壞帳
        ，是否得自被告薪資中扣抵，而產生薪資糾紛一節，業據被告指陳歷歷，核
        與告訴代理人乙○○及證人即乙○○之妻丙○○於本院九十年十月三日調查
        時指訴被告未能依規定出貨，故需負擔神鷹公司壞帳費用等語相符（本院該
        日訊問筆錄參照），是被告辯稱與告訴人鑫禹光公司間存有薪資糾紛，堪信
        為真實。
  （二）被告於收受如附表編號一、四所示公司之貨款後迄今，均未將上開貨款返還
        鑫禹光公司而侵占入己一節，業據告訴人指訴歷歷，核與證人丙○○於本院
        九十年十月三日調查時證稱：被告當天僅留下十三張支票即離開，完全未返
        還公司任何現金貨款，並未實際進行結算等語（本院該日訊問筆錄參照），
        上情足信為真實。雖被告辯稱上開貨款已在丁○○之陪同下，以現金返還丙○○，且係因薪資糾紛才遲延交還，並無為自己不法所有之意圖云云。惟查
        ：被告自承無法提出任何交還上開款項之收執，且證人丁○○於本院九十年
        十月十六日調查時亦證稱：當日僅陪同被告至鑫禹光公司，但未進入該公司
        ，故未親見被告與鑫禹光公司的人談和解等語（本院該日訊問筆錄參照），
        衡之證人丙○○係鑫禹光公司負責人乙○○之配偶，倘真有收受上開款項，
        當不致私吞入己，而乙○○於本院八十九年十月十二日調查時，就無法確認
        係被告收受侵占之款項，亦已主張不認為被告侵占等語（本院該日訊問筆錄
        參照），足認乙○○、丙○○並無故陷被告入罪之動機，是被告空言辯稱已
        經將所收取之現金貨款返還鑫禹光公司云云，顯係事後卸責之詞，不足採信
        。又被告自八十八年底收受上開貨款後迄今，不僅未能返還前開款項，甚而
        憑空捏稱已返還前揭款項，更足徵被告係意圖為自己不法之所有，而將上開
        款項亦持有為所有挪為己用。被告辯稱並無為自己不法所有之意圖，僅係欲
        暫供薪資之擔保云云，顯係避重就輕之詞，諉無足採。
  （三）被告曾向如附表編號二、三所示之公司分別收取支票號碼為ＡＬ00000
        00號、付款人為匯通商業銀行、發票日為八十八年十二月三十日、票面金
        額為三千五百十元之支票一紙及現金四千七百七十元之現款一節，有匯通商
        業銀行支票號碼３ＡＬ0000000號支票存根及廠商摘要票據內容及領
        款簽收紀錄各一紙附於本院卷可稽，堪信為真實。又如附表編號二所示之公
        司所簽發之上開支票，其中之二千一百六十元，係屬於鑫禹光公司之貨款；
        而就如附表編號三所示公司所交付之四千七百七十元現款部分，其中二千五
        百六十七元係屬鑫禹光公司貨款，其餘部分均係被告所有之貨款一節，業據
        被告陳稱歷歷，核與告訴代理人乙○○指陳情節相符，堪信為真實，是被告
        當可自如附表編號二、三所示公司所取得之貨款中，先取得屬於其所有之貨
        款。另被告於自上開貨款中取回自己之貨款後迄今，均未將屬於鑫禹光公司
        之貨款返還，而侵占入己一節，亦有告訴代理人乙○○指訴歷歷，核與證人
        丙○○於本院九十年十月三日調查時證稱相符，堪信為真實。被告空言辯稱
        已將屬於鑫禹光公司之貨款，以現金方式交予丙○○云云，如前所述，均係
        卸責之詞不足採信。
    綜上所述，本件被告連續業務侵占犯行，事證明確，被告犯行洵堪認定，應予依
    法論科。
二、查被告受僱於鑫禹光公司擔任負責收取貨款之業務，自係從事業務之人，其將業
    務上所保管之上開款項，侵吞入己，自係構成刑法第三百三十六條第二項之業務
    侵占罪。被告先後多次侵占犯行，時間緊接，觸犯構成要件相同之罪，顯係基於
    概括犯意為之，為連續犯，應依刑法第五十六條規定，以一罪論，並加重其刑。
    再查被告於行為時年僅十九歲，思慮未週，復因心繫薪資無法如期取得，而侵占
    上開款項，惟其所侵占款項僅七千三百八十三元金額非鉅，顯係情輕法重，堪予
    憫恕，認宣告法定最低本刑，猶嫌過重，爰依刑法第五十九條之規定，減輕其刑
    。查被告行為後，關於易科罰金之折算標準，刑法第四十一條業於九十年一月十
    日經修正公布，並於同年月十二日生效，易科罰金之適用範圍擴大為最重本刑五
    年以下有期徒刑之罪，並明定併合處罰之數罪，如各罪均得易科罰金者，其應執
    行之刑逾六月時，亦得適用之，是被告行為後法律已有變更，經比較新舊法之結
    果，以修正後之新規定對被告較有利，應依刑法第二條第一項前段之規定，適用
    裁判時即修正後之刑法第四十一條第一項前段，附此敘明。爰審酌被告僅因思慮
    不週一時貪念始侵占前開款項入己，且所侵占之款項尚非鉅，惟犯後迄今尚未將
    侵占款項返還告訴人等一切情狀，核情量處如主文所示之刑，並諭知易科罰金之
    折算標準。
三、公訴意旨另略以：被告尚於八十八年間，利用職務上收取貨款之機會，將所收之
    具楊公司二千元、佳音公司一千二百元、自用二百元、天通公司一千六百五十元
    、超盈公司七百八十元、多倫多公司一千六百五十元、金牛座公司二千六百十元
    、神鷹公司五萬五千八百八十四元、百奎公司二千八百八十元、易聲公司三千一
    百八十五元等貨款侵占入己，認被告另涉有刑法第三百三十六條第二項之業務侵
    占犯嫌。按犯罪事實應依證據認定之，無證據不得推定其犯罪事實，刑事訴訟法
    第一百五十四條定有明文。本件公訴人認被告涉有上開罪嫌，無非係以被告自白
    、證人乙○○指訴為主要論據。訊據被告堅詞否認涉有右揭犯行，辯稱：當時具
    楊公司退了一本書而抵貨款二千元，伊並未收受具楊公司之二千元款項；而佳音
    公司所簽發之支票中，因除一千二百元係屬鑫禹光公司之貨款，其餘部分則係伊
    所有之貨款，故先將該支票提示兌現後，已再請求佳音公司另簽發一紙一千二百
    元之支票予鑫禹光公司；而並無自用公司之存在，當時係因擔任業務員為達公司
    業績標準才下單簽自用，並由公司自薪水中扣款，伊並未賣二百元的或侵占貨款
    ；而伊並未曾曾經收受多倫多公司、百奎公司、金牛座公司、神鷹公司、天通公
    司、超盈公司、易聲公司之上述帳款等語。經查：
  （一）就被告被訴侵占佳音公司一千二百元款項部分，被告自承曾自佳音公司收受
        一紙支票號碼ＰＡ0000000號、發票日期為八十八年十一月二十七日
        、面額二千八百元之支票，而該張支票中一千二百元係屬於佳音公司積欠鑫
        禹光公司之債務，而其餘之款項，則係佳音公司應支付予其之帳款，故其於
        將該紙支票提示兌現後，即再拿一千二百元予佳音公司，請求佳音公司另行
        簽發一紙一千二百元之支票予鑫禹光公司等情，為告訴人所自承，足信為真
        。是被告雖於收受上開包括鑫禹光公司帳款之支票時，先將該紙支票自行兌
        現，惟其既係因該紙支票內亦包含其個人之帳款，且嗣後亦主動將屬於鑫禹
        光公司之帳款歸還，就此部分，應認被告主觀上並無為自己不法所有之意圖
        ，尚與業務侵占罪之構成要件相間。
  （二）就被告被訴侵占具楊公司、多倫多公司、百奎公司、金牛座公司、神鷹公司
        、天通公司、超盈公司、易聲公司部分，被告否認曾收受上開貨款，且告訴
        代理人乙○○於本院九十年十月三十一日調查時亦陳稱：被告確未收到具楊
        公司、神鷹公司之帳款；而被告是否曾收受多倫多公司、百奎公司、金牛座
        公司、天通公司、超盈公司、易聲公司之帳款，因無相關收款憑證，故無法
        確定被告是否已收取貨款等語（本院該日訊問筆錄參照），是尚無積極證據
        足資證明被告確已收受前開貨款。被告既未收受上開貨款，則前揭貨款即無
        為被告持有之可能，是公訴人認被告涉有侵占右揭公司所給付貨款犯嫌，亦
        顯與侵占罪構成要件相悖。
  （三）就被告被訴侵占「自用」公司款項部分，被告辯稱：並無該公司存在，而係
        擔任業務員期間為達業績標準下單簽自用，而由公司自薪水中扣除等語，為
        告訴代理人乙○○所不爭執，足認確實並無自用公司之存在，且被告並非自
        行挪用款項二百元侵占，應僅係被告與鑫禹光公司間就業績未達薪資扣款之
        民事糾紛。
    綜前所述，就此部分，均不能證明被告犯罪，此外，復查無其他積極證據足資認
    定被告涉有右揭犯行，原應為無罪之諭知，惟公訴意旨認此部分與前開論罪科刑
    部分有裁判上一罪之連續犯關係，爰不另為無罪之諭知，附此敘明。
據上論斷，應依刑事訴訟法第二百九十九條第一項前段，刑法第二條第一項前段、第
五十六條、第三百三十六條第二項、第五十九條、修正後第四十一條第一項前段，罰
金罰鍰提高標準條例第一條前段、第二條，判決如主文。
本案經檢察官張尹敏到庭執行職務
中      華      民      國    九十一    年      四      月     三十     日
                                臺灣桃園地方法院刑事第六庭
                                    審判長法  官  周 政 達
                                          法  官  黃 永 定
                                          法  官  簡 婉 倫
右正本證明與原本無異。
如不服本判決，應於判決送達後十日內向本院提出上訴狀( 應附繕本 )，上訴於
臺灣高等法院。
                                          書記官  王 泰 元
中      華      民      國    九十一    年      四      月     三十     日
附錄本案論罪科刑依據法條
刑法第三百三十六條
對於公務上或因公益所持有之物，犯前條第一項之罪者，處一年以上七年以下有期徒
刑，得併科五千元以下罰金。
對於業務上所持有之物，犯前條第一項之罪者，處六月以上五年以下有期徒刑，得併
科三千元以下罰金。
前二項之未遂犯罰之。
附  表
  ┌────┬────────┬───────┬────────┬────
  │ 編 號  │   時      間   │  地     點   │  公 司 名 稱   │   貨  ?
  │        │                │              │                │ （新台?
  ├────┼────────┼───────┼────────┼────
  │   一   │八十八年十一月間│桃園縣大園鄉新│ 一和成電話公司 │一千一百
  │        │某日            │興路九號      │                │六元
  ├────┼────────┼───────┼────────┼────
  │   二   │八十八年十一月二│桃園縣桃園市永│ 來就通電訊公司 │二千一百
  │        │十三日          │安路一三一號一│（即起訴書所指  │元
  │        │                │樓            │ 卓越電訊公司） │
  ├────┼────────┼───────┼────────┼────
  │   三   │八十八年十二月七│桃園縣大園鄉新│全盈通信有限公司│二千五百
  │        │日              │生路五十一號  │                │七元
  ├────┼────────┼───────┼────────┼────
  │   四   │八十八年十一月、│桃園縣大園鄉某│    慶逸公司    │ 一千五?
  │        │十二月間某日    │處            │                │
  └────┴────────┴───────┴────────┴────
